臺灣高雄地方法院民事判決　　　　　　　　　九十三年度簡上字第一一七號
　　上　訴　人　甲○○
　　訴訟代理人　黃如流　律師
　　　　　　　　李文禎　律師
　　被上訴人　　優詩美第松園大廈管理委員會
　　法定代理人　乙○
　　訴訟代理人　丙○○
當事人間請求給付管理費事件，上訴人對於民國九十三年三月十二日本院高雄簡易庭
九十二年度雄簡字第三五０三號第一審判決提起上訴，經本院於民國九十三年九月二
日言詞辯論終結，判決如下：
    主      文
上訴駁回。
第二審訴訟費用由上訴人負擔。
    事      實
甲、上訴人方面：
一、聲明：
  (一)原判決廢棄。
  (二)被上訴人在第一審之訴駁回。
  (三)第一、二審訴訟費用由被上訴人負擔。
二、陳述：除與原審判決書所載者相同茲予引用外，補稱：
    優詩美第松園大廈中空戶停車位共三十個（以下簡稱系爭停車位）為訴外人蔡淑
    真所有，訴外人蔡淑真於受脅迫之情況下，以祥齡建設股份有限公司（以下簡稱
    祥齡公司）代表人之身分代表祥齡公司出具承諾書，同意將系爭停車位供被上訴
    人無償使用，惟系爭停車位既非訴外人祥齡公司所有，訴外人祥齡公司所出具之
    同意書當無對抗訴外人即系爭車位所有人蔡淑真之效力，被上訴人占用系爭停車
    位自屬欠缺法律上之原因，以被上訴人自八十六年起即占用系爭停車位出租收益
    ，每個停車位每月租金為一千元計算，被上訴人迄今已獲得相當於租金之不當得
    利二百餘萬元，訴外人蔡淑真並已將其對被上訴人之不當得利債權讓與其中十二
    萬元予上訴人，經與上訴人積欠被上訴人之管理費抵銷結果，上訴人已無積欠被
    上訴人任何管理費。
三、證據：援用原審提出之證據方法，另提出承諾書、建物登記謄本等件為證。
乙、被上訴人方面：
一、聲明：
  (一)上訴駁回。
  (二)第二審訴訟費用由上訴人負擔。
二、陳述：除與原審判決書所載者相同茲予引用外，補稱：
    被上訴人係基於祥齡公司出具之承諾書使用系爭停車位，並非無權占用，且於被
    上訴人另案請求訴外人蔡文祥給付管理費之案件中，訴外人蔡文祥亦稱系爭停車
    位中編號二八、三一者為其所有，是系爭停車位是否真係訴外人蔡淑真所有，顯
    非無疑。
三、證據：援用原審提出之證據方法，另提出車位出租明細表、九十二年度雄小調字
    第二六九八號民事準備書狀、協議書、車位使用權利證明書、民事判決確定證明
    書、本院九十三年度雄小字第一０四六號民事判決、九十三年度小上字第四二號
    民事判決、九十三年度小上字第四三號民事判決、九十二年度雄小調字第二六九
    九號民事答辯狀、九十二年度雄小字第四三六三號上訴狀、九十二年度雄小字第
    四三六四號上訴狀、答辯狀、讓渡書等件為證。
    理      由
一、被上訴人起訴主張：上訴人為高雄縣大寮鄉○○街一四二之一號八樓、一五四號
    二樓及同鄉○○路一六二之七一號二樓之區分所有權人，依據優詩美第松園大樓
    管理規約及管理費收繳、催繳辦法及管理經費動支、報銷規定，應按月繳交依區
    分所有權登記面積以每坪新臺幣（下同）四十五元計算之管理費，即高雄縣大寮
    鄉○○街一四二之一號八樓每月一千五百六十一元、同街一五四號二樓每月一千
    五百二十八元及同鄉○○路一六二之七一號二樓每月一千五百七十三元，不料截
    至九十二年七月止，共積欠管理費十一萬八千七百零八元，迭經催討，均置之不
    理，爰依公寓大廈管理條例及規約相關規定，請求上訴人給付積欠之管理費十一
    萬八千七百零八元，及自起訴狀繕本送達翌日起至清償日止，按年息百分之五計
    算之法定利息。
二、上訴人則以：上訴人從未居住於前述三間房屋，依據民間慣例，空戶屋主應可減
    半繳交管理費，然因被上訴人長期為少數既得利益者所把持，竟未經區分所有權
    人會議決議即由被上訴人片面決定空戶應繳交全額管理費，而被上訴人雖曾召開
    之區分所有權人會議，又威脅其餘住戶不得舉手同意空戶減半徵收，其決議自非
    合法；且系爭空戶停車位三十個為訴外人蔡淑真而非祥齡公司所有，訴外人蔡淑
    真並係於受脅迫之情形下，始代表訴外人祥齡公司出具承諾書，是該由訴外人祥
    齡公司出具之承諾書自無對抗訴外人蔡淑真之效力，被上訴人占有系爭停車位即
    屬無權占有，以被上訴人自八十六年起即占用系爭停車位出租收益，每個停車位
    每月租金為一千元計算，被上訴人迄今已獲得相當於租金之不當得利二百餘萬元
    ，訴外人蔡淑真並已將其對被上訴人之不當得利債權讓與其中十二萬元予上訴人
    ，經與上訴人積欠被上訴人之管理費抵銷結果，上訴人已無積欠被上訴人任何管
    理費等語置辯。
三、被上訴人主張上訴人為高雄縣大寮鄉○○街一四二之一號八樓、一五四號二樓及
    同鄉○○路一六二之七一號二樓之區分所有權人，截至九十二年七月止，共積欠
    管理費十一萬八千七百零八元之事實，業據其提出建物登記謄本、優詩美第松園
    大樓組織章程與管理規約、優詩美第松園大樓第二屆管理委員會會議紀錄、優詩
    美第松園大樓管理規約及管理費收繳、催繳辦法及管理經費動支、報銷規定等件
    為證，且為上訴人所不爭執，被上訴人此部分之主張，自堪信為真實。惟上訴人
    另以前開情詞置辯，是本件應審酌者為：(一)被上訴人主張應以全額徵收空戶管理
    費是否有理由？(二)上訴人主張抵銷是否有理由？茲將本院之判斷分述如下：
  (一)被上訴人主張應以全額徵收空戶管理費是否有理由？
    上訴人雖抗辯被上訴人片面決定空戶應繳全額管理費為不合法；然查，觀諸被上
    訴人所提出上訴人不爭執其真正之優詩美第松園大樓組織章程與管理規約第四章
    第十五條第三項規定：「收費標準：本大樓管理費收入以能支付所需，維持大樓
    正常運作為宜，收費方式及每坪單價委員會開會決議。」，有優詩美第松園大樓
    組織章程與管理規約在卷可稽，可見有關優詩美第松園大樓管理費收取之標準、
    方式，已經區分所有權人會議所制訂之規約授權由被上訴人開會決議，而被上訴
    人亦已於八十六年六月十八日召開第二屆管理委員會會議，決議空戶及建設公司
    餘屋均以全額繳費，有優詩美第松園大樓第二屆管理委員會會議紀錄附卷可參，
    是被上訴人主張上訴人應以全額繳交管理費自屬有據。至上訴人另抗辯被上訴人
    威脅其他住戶不得於區分所有權人會議同意空戶減半徵收一節，並未據其提出任
    何證據證明，其抗辯自均無可採。
  (二)上訴人主張抵銷是否有理由？
    (1)按「依債權之性質，不得讓與者，債權人不得將債權讓與第三人，民法第二百
      九十四條第一項第一款定有明文。租賃關係之成立，係以出租人與承租人間之
      信賴為其基礎，承租人租賃權性質上不得讓與，除當事人間有得自由轉讓之特
      約，或經出租人之同意外，承租人固不得將租賃權讓與第三人。惟此係就「租
      賃權讓與契約」本身，屬債權讓與契約，即學說上所謂『準物權行為』之處分
      行為而言，與「租賃權讓與契約之原因關係」，即之所以為租賃權讓與之原因
      ，屬債權契約有別，前者為後者之履行；倘在無得自由轉讓特約下，承租人與
      第三人訂定契約，約定將其租賃權讓與第三人，承租人對第三人（受讓人）負
      有取得出租人同意轉讓而使第三人取得租賃權之義務，承租人就「租賃權讓與
      契約」如不能取得出租人之同意，無法為租賃權之移轉時，其與第三人間之債
      權契約雖屬給付不能（事後不能），對第三人固應負債務不履行之責任，然承
      租人與第三人間之債權契約並非無效，第三人因承租人履行其債務而交付使用
      之租賃物，非無法律上之原因，難謂為不當得利。」最高法院八十八年度台上
      字第一四四七號裁判可資參照。
    (2)經查，上訴人主張系爭停車位為訴外人蔡淑真所有，固據其提出建物登記謄本
      為證，然訴外人蔡淑真曾於八十八年二月八日代表訴外人祥齡公司出具承諾書
      ，同意提供系爭停車位予被上訴人無償使用，有上訴人不爭執其真正之承諾書
      一件在卷可參，上訴人雖另以系爭承諾書乃訴外人蔡淑真受脅迫所出具，惟上
      訴人就此並未提出任何證據證明，其所辯自無可採，是訴外人蔡淑真確有代表
      祥齡公司出具承諾書同意提供系爭停車位與被上訴人使用之情，應堪認定。因
      之，被上訴人既係基於其與訴外人祥齡公司間承諾書之契約關係占有使用系爭
      停車位，縱訴外人祥齡公司並非有權承諾使用之人，然於被上訴人與訴外人祥
      齡公司之間，系爭承諾書之法律關係並非無效，被上訴人占有使用訴外人祥齡
      公司因履行債務交付之系爭停車位，揆諸前開裁判意旨，並非無法律上之原因
      ，自難謂係不當得利。
    (3)綜上，被上訴人之行為既不構成不當得利，則訴外人蔡淑真自無所謂不當得利
      債權存在之餘地，是上訴人以已受讓不當得利債權為由主張抵銷，自屬無據。
四、從而，上訴人確有積欠被上訴人管理費十一萬八千七百零八元，且其主張抵銷一
    節並無可採，已如前述，則被上訴人依據公寓大廈管理條例及規約之相關規定，
    請求上訴人應給付被上訴人積欠之管理費十一萬八千七百零八元，及自起訴狀繕
    本送達翌日即九十二年十一月十五日起至清償日止，按年息百分之五計算之利息
    ，即屬有據，原審為上訴人敗訴之判決，所持之理由雖有不同，然其結果並無二
    致，上訴意旨指陳原審判決不當，請求廢棄，並無理由，應予駁回。
五、本件事證已臻明確，兩造其餘攻擊防禦方法及舉證，核與判決無影響，爰不一一
    論述，併此敘明。
結論：本件上訴為無理由，依民事訴訟法第四百三十六條之一第三項、第四百四十九
條第二項、第七十八條，判決如主文。
中　　　華　　　民　　　國　　九十三　　年　　　九　　　月　　 十六 　　日
　　　　　　　　　　　　　　　　　臺灣高雄地方法院民事第二庭
~B審判長法官　楊富強
~B法　　　官　楊國祥
~B法　　　官　曾淑娟
正本係照原本作成。
本判決不得上訴。
中　　　華　　　民　　　國　　九十三　　年　　　九　　　月　　 十六 　　日
~B法院書記官　林宜正
